臺灣高等法院臺南分院刑事判決　　　　99年度上訴字第1107號
上　訴　人
即　被　告　林俊宏
上列上訴人因搶奪案件，不服臺灣臺南地方法院99年度訴字第40
9號中華民國99年9月30日第一審判決（起訴案號：臺灣臺南地方
法院檢察署98年度偵字第7414號），提起上訴，本院判決如下：
    主  文
上訴駁回。
    事  實
一、林俊宏前於民國七十八年間，因違反懲治盜匪條例等案件，
    經最高法院八十年度臺上字第三五號判處有期徒刑七年六月
    ，褫奪公權四年確定，並違反槍砲彈藥刀械管制條例案件，
    經定應執行有期徒刑九年六月，於九十三年五月十日縮刑期
    滿執行完畢；又於九十五年間因贓物案件，經臺灣臺南地方
    法院九十五年度簡字第二九九二號判處有期徒刑四月，嗣經
    臺灣臺南地方法院九十六年度聲減字第五三四號裁定減為有
    期徒刑二月，於九十六年九月十日執行完畢，猶不知悔改，
    與王俊凱共同意圖為自己不法所之所有，基於搶奪他人之物
    之犯意聯絡，於九十八年一月四日下午二時五十分許，經由
    林俊宏提議，由王俊凱騎乘車牌號碼ＧＢ九－○一三號（原
    判決誤繕為Ｇ八九－○一三號）重型機車搭載林俊宏，行經
    臺南市○○路○段一四二巷四九號前時，由林俊宏徒手奪取
    劉麗珍掛在左手之手提包一只（內置行車執照、駕駛執照、
    身分證、全民健康保險卡、彰化銀行提款卡、花旗銀行信用
    卡、聯邦銀行信用卡、永豐銀行信用卡、印章各一枚、序號
    ：000000000000000號行動電話一只及現金
    新臺幣一萬八千元），劉麗珍見狀緊抓該手提包，致將林俊
    宏拉跌在地，林俊宏旋用力奪取該手提包得手後，由王俊凱
    騎乘上揭機車將其載離現場，之後林俊宏、王俊凱將搶得之
    現金新臺幣一萬八千元朋分花用，行動電話先後分別持用，
    其餘物品則予丟棄，嗣經警循線查獲上情。
二、案經臺南市政府警察局移送臺灣臺南地方法院檢察署檢察官
    偵查起訴。
    理  由
壹、證據能力部分：
一、按被告以外之人於審判外之言詞或書面陳述，除法律有規定
    者外，不得作為證據，刑事訴訟法第一百五十九條第一項定
    有明文。查同案被告王俊凱於警詢時所為之供述，屬被告林
    俊宏以外之人於審判外之陳述，被告不同意列為證據，且無
    刑事訴訟法第一百五十九條之二之情形，是依同法第一百五
    十九條第一項之規定，不具證據能力。
二、次按刑事訴訟法第一百五十九條之一第一項、第二項所定得
    為證據之被告以外之人於審判外向法官所為之陳述，及於偵
    查中向檢察官所為之陳述，除顯有不可信之情況者外，得為
    證據，包括共同被告非以證人身分於審判外向法官及偵查中
    向檢察官所為之陳述，係關於證據能力之規定。倘共同被告
    在被告本人案件調查中，如已轉換為證人，依法具結陳述，
    並賦予被告對該共同被告所為陳述為詰問機會者，法院得依
    該共同被告以被告及證人身分所為之陳述，綜合案內其他調
    查證據資料，本於經驗法則及論理法則為判斷、取捨。並非
    於被告本人案件中，僅能採取共同被告以證人身分所為之陳
    述作為判斷依據，該非以證人身分之共同被告所為陳述，即
    無證據能力（最高法院九十九年度台上字第二四六一號判決
    要旨參照）。本件被告雖主張同案被告王俊凱於偵查及原審
    所為之陳述，均無證據能力云云；惟查：同案被告王俊凱於
    九十八年六月十二日接受檢察官訊問之偵訊筆錄，檢察官先
    以被告身分訊問王俊凱，之後又以證人身分訊問王俊凱，諭
    知具結義務並命證人即同案被告王俊凱以證人身分具結，於
    訊問證人即同案被告王俊凱前同時告知得拒絕證言之權利後
    ，經同案被告王俊凱以證人身分為陳述（見偵卷第一五至二
    一頁、第二四至二五頁）。此項同案被告王俊凱於偵查中向
    檢察官所為之陳述，從偵查卷證本身，綜合訊問時證人即同
    案被告王俊凱之外部情況為形式上觀察，證人即同案被告王
    俊凱於陳述時，對於檢察官訊問之問題，一問一答，語出自
    然陳述事發經過，足見證人即同案被告王俊凱前揭偵訊筆錄
    ，係出於自由意志所為之陳述，則同案被告王俊凱以被告身
    分及以證人身分在檢察官面前經具結所為之陳述，無顯有不
    可信之情況。且同案被告王俊凱於原審業經以證人身分具結
    後，經被告對證人即同案被告王俊凱當庭及先前之陳述進行
    詰問（見原審卷第五四至五六頁），顯已保障被告對證人即
    同案被告王俊凱之詰問權，揆諸司法院大法官釋字第五八二
    號解釋及上開最高法院判決意旨，同案被告王俊凱以被告身
    分接受檢察官訊問所為之陳述，及以證人身分具結後於檢察
    官面前所為之陳述，均具有證據能力，而得作為判斷之依據
    。至於同案被告王俊凱於原審審理時之陳述，並非於審判外
    之言詞或書面陳述，且已轉換為證人，依法具結陳述，並賦
    予被告對該同案被告王俊凱所為陳述進行詰問，自亦具有證
    據能力。
三、又按被告以外之人於審判外之陳述，雖不符合同法第一百五
    十九條之一至第一百五十九條之四之規定，但經當事人於審
    判程序同意作為證據，法院審酌該言詞陳述或書面陳述作成
    時之情況，認為適當者，亦得為證據。當事人、代理人或辯
    護人於法院調查證據時，知有第一百五十九條第一項不得為
    證據之情形，而未於言詞辯論終結前聲明異議者，視為有前
    項之同意，刑事訴訟法第一百五十九條之五定有明文。經查
    ：本判決其餘所引用被告以外之人於審判外之陳述（包括供
    述證據及具有傳聞性質之書面證據），經本院於準備程序及
    審判程序提示予檢察官及被告，檢察官及被告均表示對於證
    據能力無意見，同意列為證據（見本院卷第三九至四０、五
    五、五七至五八頁），本院審酌上開證據製作時之情況，並
    無違法不當之情事，且其證據之取得過程亦無瑕疵，認以之
    為證據應屬適當，依刑事訴訟法第一百五十九條之五等規定
    ，應具有證據能力，合先敘明。
貳、實體部分：
一、訊據被告林俊宏固供承伊與同案被告王俊凱於前揭時地搶奪
    被害人劉麗珍之手提包一只（內置行車執照、駕駛執照、身
    分證、全民健康保險卡、彰化銀行提款卡、花旗銀行信用卡
    、聯邦銀行信用卡、永豐銀行信用卡、印章各一枚、序號：
    000000000000000號行動電話一只及現金新
    臺幣一萬八千元），得手後，其中行動電話由王俊凱使用四
    天，其餘時間由伊使用，現金一萬八千元由伊二人朋分花用
    ，其餘物品則予丟棄等情，惟辯稱：本案是同案被告王俊凱
    提議行搶，而由伊騎乘機車後載同案被告王俊凱，由同案被
    告王俊凱下手行搶被害人劉麗珍之手提包。伊與同案被告王
    俊凱之前因一起購買毒品而有糾紛，同案被告王俊凱乃挾怨
    報復，稱係伊提議及下手行搶，但伊於九十七年九月間因頸
    椎受傷，自成大醫院出院後，根本不可能動手行搶被害人劉
    麗珍之手提包云云。
二、經查：
  (一)上揭被告自白伊與同案被告王俊凱於前揭時地搶奪被害人劉
    麗珍之手提包一只（內置行車執照、駕駛執照、身分證、全
    民健康保險卡、彰化銀行提款卡、花旗銀行信用卡、聯邦銀
    行信用卡、永豐銀行信用卡、印章各一枚、序號：0000
    00000000000號行動電話一只及現金新臺幣一萬
    八千元），得手後，其中行動電話由王俊凱使用四天，其餘
    時間由伊持用，現金一萬八千元由伊二人朋分花用，其餘物
    品則予丟棄等情（見本院卷第三八、五九頁），核與證人即
    被害人劉麗珍於警詢及偵查中證稱：伊於九十八年一月四日
    下午二時五十分許，在臺南市○區○○路一段一四二巷四九
    號前，被二名不詳男子騎乘機車由伊左後方搶走伊拿在左手
    淺綠色帆布手提包，該手提包內有小客行照、駕照、身分證
    、健保卡、彰化銀行提款卡、印章、花旗信用卡、聯邦信用
    卡、永豐信用卡、手機、現金新臺幣一萬八千元等語（見警
    卷第一八至一九頁、偵查卷第一四頁），及證人即同案被告
    王俊凱於原審審理時證稱：伊與被告搶得被害人劉麗珍的手
    提包之後，現金一人分一半，其他的東西就隨意丟棄，被害
    人劉麗珍那支電話本來是林俊宏在使用，後來林俊宏有交一
    支電話給伊，後來被警察查獲，警察跟伊講時，伊才知道那
    支電話是被害人劉麗珍的電話等語相符（見原審卷第五五頁
    ），復有通聯調閱查詢單及臺南市警察局指揮中心受理119
    報案紀錄單在卷足佐（見警卷第二０至五二頁），足證被告
    自白上情與事實相符，堪予採信。從而，被告與同案被告王
    俊凱客觀上使用不法之腕力奪取被害人劉麗珍監督支配之手
    提包一只，嗣又再行分贓，主觀上乃係基於為自己不法所有
    之意圖及搶奪之犯意，應堪認定。
  (二)證人即被害人劉麗珍於偵查中證述：行搶過程中，拉伊手提
    包之歹徒用台語跟伊說「歹勢」等語，經檢察官當庭諭知證
    人劉麗珍於檢察官訊問王俊凱、林俊宏期間，仔細察看該二
    人之長相、特徵，嗣證人劉麗珍於檢察官訊問王俊凱、林俊
    宏後，證稱：跟伊講「歹勢」的歹徒不是王俊凱，因為那個
    聲音跟王俊凱明顯不同，至於是不是林俊宏，伊不能確定。
    拉伊手提包的歹徒體型是高高瘦瘦的，不是胖胖的等語（見
    偵查卷第一四至一五頁、第二五頁），經與證人即同案被告
    王俊凱於偵查及原審審理時均具結證述：九十八年一月四日
    上午伊在林俊宏住處，林俊宏說沒錢，提議要行搶，伊就說
    好，伊二人要出去行搶時，林俊宏有先出去將機車（車牌號
    碼ＧＢ九－○一三號）騎過來，當日由伊騎乘機車載林俊宏
    出去尋找作案目標，在上揭時、地，剛好看到一名婦人，由
    林俊宏下手去拉該婦人的提包，伊好像有停車，林俊宏有離
    開後座，過沒多久，林俊宏就搶到了，當時伊心裡很害怕，
    沒有注意林俊宏行搶方式，而是看路邊有無人發現渠等在行
    搶等語互核（見偵查卷第一九至二０頁、原審卷第五四至五
    五頁），並對照被告、同案被告王俊凱於九十八年六月十二
    日偵查中拍攝之照片所示：被告之身高為一百七十餘公分，
    體型屬高瘦型；另王俊凱之身高為一百六十餘公分，體型屬
    壯碩型；有照片四紙附卷可按（見偵查卷第三二、三三頁）
    。則以行搶拉扯被害人劉麗珍手提包之歹徒聲音與同案被告
    王俊凱明顯不同，且其身高、體型之特徵亦與同案被告王俊
    凱不符，而係與被告之身高、體型之特徵相符，足見證人即
    同案被告王俊凱於偵查中具結證稱上情，經與證人即被害人
    劉麗珍具有相當程度真實性之補強證據相互勾稽印證，堪認
    證人即同案被告王俊凱之前揭證言與事實相符，顯非虛妄。
  (三)被告雖辯稱：伊於九十七年九月間因頸椎受傷，還未完全恢
    復，故本案係由伊騎乘機車後載王俊凱，由王俊凱下手行搶
    云云；惟查：
  1.被告於九十七年九月七日由臺南市立醫院轉至國立成功大學
    附設醫院（下稱成大醫院），主訴為九十七年九月四日頸外
    傷，當時需戴頸圈固定，於九十七年九月十四日出院。又成
    大醫院於被告住院期間對被告施測神經系統狀態，被告之手
    臂及腿部均屬於【Normal Power】狀態，有國立成功大學附
    設醫院九十九年八月二十五日成附醫外字第０九九００一五
    ０三八號函附病患診療資料摘錄表及病歷資料（包括神經系
    統狀態特別記錄）在卷可稽（見原審卷第六三至九四頁）。
  2.再者，被告於九十七年九月間因頸椎受傷至成大醫院治療，
    於九十七年九月十四日出院時，四肢活動力正常，診斷為第
    一頸椎外傷性骨折，需休養三個月，應戴頸圈三個月為宜。
    被告於九十八年一月四日（案發日），應能乘坐機車，雙手
    應能使力，亦有成大醫院九十九年十二月二十七日成附醫外
    字第０九九００二二九一一號函附被告診療資料摘錄表在卷
    足佐（見本院卷第四三至四四頁）。
  3.又被告自九十七年九月十四日至九十八年一月四日期間之就
    醫紀錄資料，其最後一次係於九十七年十一月十日在執善中
    醫診所就診，其後至九十八年一月四日止即無就醫紀錄，有
    行政院衛生署中央健康保險局九十九年十二月十七日健保南
    字第０九九五０三七六八九號函附行政院衛生署中央健康保
    險局保險對象門診就醫紀錄明細表附卷可參（見本院卷第三
    四至三六頁）。
  4.是綜觀被告上開診療復原情形，足見被告於九十七年九月十
    四日出院休養三個月後，其於九十八年一月四日之身體狀況
    ，確實已能乘坐機車，雙手亦能使力無誤。至被告提出成大
    醫院九十八年五月二十七日診斷證明書，其中醫師囑言雖記
    載：九十七年九月七日急診並留觀到九十七年九月十一日入
    院，九十七年九月十四日出院，受傷日起六個月內，不宜粗
    重或具危險性工作等語（見本院卷第六五頁），惟依上開醫
    師囑言，僅係囑咐被告受傷日起六個月內不宜從事粗重或具
    危險性工作，並無從推翻被告於九十八年一月四日之身體狀
    況，確實已能乘坐機車，雙手亦能使力之事實認定。因此，
    案發時，被告之四肢與一般人相同，並未受有任何難以實行
    搶奪之傷害至明。被告辯稱：其因頸部受傷而無法實行搶奪
    之行為，顯與上開診療記錄相左，自無從作對其有利之認定
    。
  (四)被告雖又辯稱：因王俊凱之前欠伊一起購買毒品的錢，與伊
    有恩怨，才誣指係伊提議及由伊動手行搶，但實際提議及下
    手行搶之人均是王俊凱，伊僅是騎乘機車之人云云；然查：
    被告聲請傳喚之證人陳志僥於本院審理時證述：伊不知道被
    告與王俊凱交情如何，只知道被告曾在電話中與人說話有大
    小聲，對方是何人伊不知道。伊於九十八年三月份或四月份
    左右，在公園路林俊宏住的地方，看到「凱仔」（指王俊凱
    ）與被告大小聲，為何原因大小聲，伊不了解。伊是聽被告
    講說「凱仔」與被告有糾紛，但沒有說為什麼原因糾紛等語
    （見本院卷第五五至五六頁），揆之證人陳志僥之證言，或
    係聽聞被告之言，或係不知被告與何人在電話中交談，或係
    於案發後在被告公園路住處，看到同案被告王俊凱與被告大
    小聲，凡此種種均不足證明被告所稱因伊與證人王俊凱有糾
    紛，而遭證人王俊凱誣指係伊提議及由伊下手行搶云云屬實
    。況且，徵諸證人王俊凱之供述情節，亦與證人即被害人劉
    麗珍指述實際下手行搶之歹徒之身高、體型特徵相符，足認
    證人王俊凱於偵查中及原審審理時本於證人之地位所為之證
    言，核與其他客觀上存在之證據相一致，並無設詞攀誣之情
    形。是故，被告辯稱：因王俊凱之前欠伊一起購買毒品的錢
    ，與伊有恩怨，才誣指係伊提議及由伊動手行搶，然實際提
    議及下手行搶之人均是王俊凱，伊僅是騎乘機車之人云云，
    應係避重就輕之詞，委非足採。
  (五)綜上所述，同案被告王俊凱所供述之自白及以證人身分所具
    結之證言，核與證人即被害人劉麗珍證述之情節相符，復有
    通聯調閱查詢單、臺南市警察局指揮中心受理119報案紀錄
    單、成大醫院九十九年八月二十五日成附醫外字第０九九０
    ０一五０三八號函附被告之病患診療資料摘錄表及病歷資料
    （包括神經系統狀態特別記錄）、成大醫院九十九年十二月
    二十七日成附醫外字第０九九００二二九一一號函附被告之
    診療資料摘錄表及行政院衛生署中央健康保險局九十九年十
    二月十七日健保南字第０九九五０三七六八九號函附行政院
    衛生署中央健康保險局保險對象（被告林俊宏）門診就醫紀
    錄明細表在卷足佐，堪信屬實。而被告前揭所辯，依上開調
    查證據之結果，不足採信。則被告與同案被告王俊凱二人對
    於搶奪被害人劉麗珍之手提包乙節，客觀上有行為之分擔，
    主觀上有犯意之聯絡，至為灼然。從而，本案事證明確，被
    告林俊宏之犯行，堪以認定，應依法論科。
三、核被告所為，係犯刑法第三百二十五條第一項之搶奪罪。被
    告與同案被告王俊凱間有犯意之聯絡及行為之分擔，為共同
    正犯。又被告前於七十八年間，因違反懲治盜匪條例等案件
    ，經最高法院八十年度臺上字第三五號判處有期徒刑七年六
    月，褫奪公權四年確定，並違反槍砲彈藥刀械管制條例案件
    ，經定應執行有期徒刑九年六月，於九十三年五月十日縮刑
    期滿執行完畢；又於九十五年間因贓物案件，經臺灣臺南地
    方法院九十五年度簡字第二九九二號判處有期徒刑四月，嗣
    經臺灣臺南地方法院九十六年度聲減字第五三四號裁定減為
    有期徒刑二月，於九十六年九月十日執行完畢，有臺灣高等
    法院被告前案紀錄表在卷可憑，其於受有期徒刑之執行完畢
    後，五年以內故意再犯本件有期徒刑以上之罪，為累犯，應
    依刑法第四十七條第一項之規定加重其刑。
四、原審以被告所犯罪證明確，因予適用刑法第二十八條、第三
    百二十五條第一項、第四十七條第一項等規定，並審酌被告
    有犯後不思悛悔，顯見其法治觀念薄弱，未能自前所受刑之
    執行記取教訓，且其正值壯年，竟不思循正途賺取所需，乃
    進而任意搶奪他人財物，漠視他人財物之所有權，對社會治
    安及民眾財產安全均非無危害，殊為不該，其犯後於原審矢
    口否認犯行，難認已全然悔悟，並參酌被告未與被害人達成
    和解以賠償被害人所受之損害，且被告與同案被告王俊凱二
    人係基於犯罪之分工，先由被告提議行搶後，由同案被告王
    俊凱騎乘機車搭載被告後，趁被害人不及防備之情形下猝然
    徒手行搶，得手後迅速離開，對被害人人身直接施加不法腕
    力等一切情狀，量處被告有期徒刑一年八月，並無違誤。被
    告上訴意旨雖以原審量刑過重為由，指摘原判決不當；惟查
    ：按量刑輕重，本屬事實審法院得依職權自由裁量之事項，
    苟已斟酌刑法第五十七條各款所列情狀而未逾越法定刑度，
    不得遽指為違法。而原審法院確已詳為斟酌上開各款規定，
    始量處上開之刑，難謂有量刑不當之情形。綜上所述，原判
    決認事用法，經核均無不當，量刑亦稱妥適，被告上訴意旨
    ，要無可取，為無理由，應予駁回。
據上論結，應依刑事訴訟法第三百六十八條，判決如主文。
本案經檢察官邱克斌到庭執行職務。
中    華    民    國   100    年    1     月    31    日
                  刑事第三庭    審判長法  官  陳義仲
                                      法  官  楊清安
                                      法  官  張季芬
以上正本證明與原本無異。
如不服本判決應於收受送達後10日內向本院提出上訴書狀，其未
敘述上訴理由者，並得於提起上訴後10日內向本院補提理由書（
均須按他造當事人之人數附繕本）「切勿逕送上級法院」。
                                      書記官  廖文靜
中    華    民    國   100    年    1     月    31    日
附錄本件論罪科刑法條全文：
中華民國刑法第325條
（普通搶奪罪）
意圖為自己或第三人不法之所有，而搶奪他人之動產者，處6月
以上5年以下有期徒刑。
因而致人於死者，處無期徒刑或7年以上有期徒刑，致重傷者，
處3年以上10年以下有期徒刑。
第1項之未遂犯罰之。